臺灣士林地方法院民事判決　　　　　　　 95年度訴字第907號
原　　　告　泰翔保全股份有限公司
法定代理人　戊○○
訴訟代理人　甲○○
被　　　告　同豐營造工程股份有限公司
法定代理人　乙○○
訴訟代理人　丁○○
　　　　　　丙○○
　　　　　　謝政達律師
　　　　　　楊景勛律師
上列當事人間請求給付服務費事件，本院於民國95年12月18日言
詞辯論終結，判決如下：
    主      文
被告應給付原告新臺幣貳拾捌萬貳仟零參拾元及自民國95年8 月
17日起至清償日止，按週年利率5%計算之利息。
原告其餘之訴駁回。
訴訟費用由被告負擔三分之一，餘由原告負擔。
本判決得假執行。但被告如於執行標的物拍定、變賣或物之交付
前，以新臺幣貳拾捌萬貳仟零參拾元為原告預供擔保，得免為假
執行。
原告其餘假執行之聲請駁回。
    事實及理由
一、本件原告起訴主張：兩造於民國94年5 月31日就被告位於臺
    北車站交九用地BOT 案工地（下稱「系爭工地」）簽立駐衛
    警保全服務契約（下稱「系爭契約」），約定每月服務費為
    新臺幣（下同）103,950 元，詎被告竟積欠94年12月至95年
    6 月份總計665,280 元之服務費，爰依系爭契約請求被告給
    付積欠之服務費等語。並聲明：(一)被告應給付原告665,280
    元及自起訴狀繕本送達翌日起至清償日止，按週年利率5%計
    算之利息。(二)原告願供擔保請准宣告假執行。
二、被告則以：兩造簽訂系爭契約由原告為被告之系爭工地提供
    駐衛保全服務，惟於94年10月24日1 時至9 時之間，置於系
    爭工地貨櫃屋內之廠牌為TOPCON、型號為GTS-601 、編號為
    VE0305之光波測距儀1 台（下稱「系爭光波測距儀」）及廠
    牌為TOPCON、型號為DT-102F 、編號分別為KM0105、KM0185
    之經緯儀2 台（下稱「系爭經緯儀」）等測量儀器失竊，上
    開儀器係因原告所提供之保全服務有疏失而遭竊，顯屬可歸
    責於原告之事由，原告應依民法第227 條之規定，負不完全
    給付之損害賠償責任，被告因失竊上開儀器而受有711,000
    元之損害，爰以該損害賠償債權與原告所得請求之服務費予
    以抵銷等語，資為抗辯。並聲明：(一)原告之訴駁回。(二)如受
    不利判決，被告願供擔保請准宣告免為假執行。
三、兩造不爭執之事實：
  (一)兩造於94年5 月31日就被告承攬之臺北車站交九用地BOT 案
    工地簽立系爭契約，約定每月服務費103,950 元，被告仍積
    欠94年12月至95年6 月份總計665,280元之服務費。
  (二)被告於94年10月24日12時30分以系爭工地之系爭光波測距儀
    及經緯儀等測量儀器遭竊為由，向臺北市政府警察局大同分
    局報案。
  (三)被告於92年5 月30日以總價36萬元購入系爭光波測距儀，嗣
    於94年9 月16日以每台122,500 元購入系爭2 台經緯儀，而
    光波測距儀及經緯儀目前每台市價分別為38萬元及14萬元。
四、得心證之理由：
    原告主張被告應給付94年12月至95年6 月總計665,280 元之
    服務費等情，惟為被告所否認，並以前揭情詞置辯。是本件
    爭點應為：(一)被告公司是否確實有在94年10月24日凌晨在系
    爭工地貨櫃屋失竊系爭光波測距儀及經緯儀等測量儀器？(二)
    若確實有失竊，原告公司保全員是否有疏失？(三)如原告公司
    保全員確有疏失，原告是否應賠償被告所受之損害及其損害
    之金額為若干？茲分述如下：
  (一)被告公司是否確實有在94年10月24日凌晨在系爭工地貨櫃屋
    失竊系爭光波測距儀及經緯儀等測量儀器？
    被告主張於94年10月24日1 時至9 時之間，伊置於系爭工地
    貨櫃內之系爭光波測距儀及經緯儀等測量儀器失竊等情，惟
    為原告所否認，並辯稱被告所述失竊地點距哨所有相當距離
    ，且被告如有放置貴重物品應告知警衛，惟被告並未告知，
    被告亦無法證明系爭儀器是否失竊及是否有置於貨櫃內等語
    。經查：證人即被告之工務副理丙○○於95年10月26日本院
    言詞辯論時到場證稱：「那天早上九點多我們的同事要去貨
    櫃將測量儀器拿出來的時候發現儀器不見了，我當時有在場
    ，就趕快叫我們同事去派出所報警並聯絡原告公司的薛經理
    到場，警察局有叫鑑識組的人來貨櫃內採指紋但採不到，就
    由我們兩個同事去派出所作筆錄」、「在貨櫃內的儀器有例
    行在用的光波測距儀一台（是測角度和距離用的）、兩台紅
    外線經緯儀（是檢測鋼柱位置用的）、水準儀一台（檢測柱
    頂位置用的）、後視菱鏡一台（屬於大菱鏡，是光波測距儀
    的附屬配件），另一個小菱鏡是放在測距儀的箱子內也一併
    被取走」等語；證人即被告之下包商庚○○於上開期日到場
    結證稱：「我們工人去時才發現貨櫃的鋁門窗被破壞，裡面
    的東西不見了」、「施工所需的機械、儀器都是被告公司所
    提供的，我們需要光波測距儀器（就是超音波儀器）、水平
    儀、相機、電腦，這些儀器正常都是放在貨櫃，因為這些儀
    器幾乎每天都要用的，經緯儀就是水平儀及垂直儀，水準儀
    就是水平儀體積不大，是放在箱子內的，還有腳架一起放在
    箱子裡。我到現場我記得我有問他（原告之保全員）一句話
    ，你有沒有固定去看、去巡邏，他說沒有，所以就不知道是
    什麼時候發生竊案」等語（詳見本院卷第50頁至第53頁），
    核與被告公司員工李許彰於94年10月24日失竊當日前往臺北
    市政府警察局大同分局所製作之筆錄，其內載明所失竊之物
    品為水平儀兩台、經緯儀兩台及光波儀一台（詳見本院卷第
    80頁）相符，堪認被告主張上情，堪認為真正。
  (二)若確實有失竊，原告公司保全員是否有疏失？
    被告主張原告所派駐之保全員如有盡責前去察看貨櫃屋有無
    異常現象，竊案即可避免，顯見原告未善盡系爭契約內所述
    防護範圍區內之安全維護之義務等語，惟為原告所否認，並
    辯稱原告依約僅負責系爭工地之保全，而失竊地點距離哨所
    很遠等語，經查：
    1.被告之系爭工地位於臺北市市○○道與承德路口，並北至
      華陰街，工程範圍均以防颱性甲種圍籬區隔，而遭竊賊進
      入之貨櫃屋係位於該工程圍籬內，此由被告所提出工地空
      照圖即可明悉，顯見失竊地點確實位於原告所保全之系爭
      工地範圍內。
    2.證人即原任職於原告公司且於竊案發生時值勤之保全員己
      ○○於95年11月13日本院言詞辯論時到場結證稱，放置系
      爭儀器的貨櫃屋內於晚上時有開白色的日光燈，至於工地
      其他範圍則無燈光，伊每1 至2 小時會沿著系爭工地巡邏
      1 次，伊去巡邏前有在哨所看書，縱使未去巡邏時，伊也
      會站起來用眼睛巡視一下，下哨前伊會再去巡邏1 次等語
      。惟查，系爭工地內用以放置系爭儀器之貨櫃屋於夜間均
      將日光燈點亮至天明以防竊賊，事發當日竊賊係以破壞貨
      櫃屋鋁窗之方式侵入並竊取系爭儀器，為兩造所不爭執，
      竊賊所花費之時間應較一般開鎖潛入之方式為久，衡情原
      告公司於當時值勤之保全員己○○若確有依其所述之方式
      巡邏或巡視應可發現竊賊破壞鋁窗侵入行竊之犯行，或至
      少於其下哨後巡邏系爭工地時，亦會發現貨櫃屋鋁窗遭破
      壞之情事，豈有於其當日下哨時均未發現有竊賊侵入該貨
      櫃屋行竊之理，況其自承於未巡邏或巡視時，有在哨所看
      書等情，足徵其未盡善良管理人之注意義務而有疏失甚明
      。
  (三)如原告公司保全員確有疏失，是否應賠償被告所受之損害及
    其損害之金額為若干？
    1.按因可歸責於債務人之事由，致為不完全給付者，債權人
      得依關於給付遲延或給付不能之規定行使其權利；因不完
      全給付而生前項以外之損害者，債權人並得請求賠償，民
      法第227 條第1 項、第2 項分別定有明文。又同法第224
      條前段規定，債務人之代理人或使用人，關於債之履行有
      故意或過失時，債務人應與自己之故意或過失，負同一責
      任。而債務不履行，債務人所以應負損害賠償責任，係以
      有可歸責之事由存在為要件。故債務人苟證明債之關係存
      在，債權人因債務人不履行債務（給付不能、給付遲延或
      不完全給付）而受損害，即得請求債務人負債務不履行責
      任，如債務人抗辯損害之發生為不可歸責於債務人之事由
      所致，即應由其負舉證責任，如未能舉證證明，自不能免
      責（最高法院29年上字第1139號判例參照）。本件被告位
      於系爭工地之貨櫃屋，於94年10月24日遭竊賊侵入取走系
      爭光波測距儀及經緯儀等測量儀器，已如前述，原告復無
      法舉證證明系爭儀器失竊屬非可歸責於原告或原告之使用
      人己○○之事由所致，揆諸前開規定及說明，原告對於被
      告因此所受之損害，應負不完全給付之損害賠償責任。
    2.被告所有之系爭光波測距儀及經緯儀，確係因可歸責於原
      告之事由而失竊，致其受有喪失上開儀器所有權之損害，
      且被告主張其所失竊之系爭光波測距儀及經緯儀係分別以
      36萬元及245,000 元購得，有被告所提出購買時之發票影
      本在卷可稽，復為原告所不爭執，堪信為真正。惟依卷附
      光波測距儀及經緯儀之發票影本所載，系爭光波測距儀及
      經緯儀係先後於92年5 月30日及94年9 月16日購入，距失
      竊時已分別有2 年4 個月又24日及1 個月又8 日之時間，
      亦即於失竊時並非全新品，理應有所折舊，故於計算被告
      因上開儀器失竊所受之損害額時，應將上開儀器折舊部分
      予以扣除。經參考行政院於86年12月30日修正發布之固定
      資產耐用年數表，與系爭失竊儀器相類之測定機、透鏡、
      光學儀器等之耐用年數為6 年，而依行政院台（45）財字
      第4180號令發布之固定資產折舊率表，採定率遞減法計算
      折舊時，耐用年數6 年者，折舊率為每年千分之319 ，另
      依營利事業所得稅查核準則第95條第6 款規定「固定資產
      提列折舊採用定率遞減法者，以1 年為計算單位，其使用
      期間未滿1 年者，按實際使用之月數相當於全年之比例計
      算之，不滿1 月者，以月計」之方法計算之。是系爭光波
      測距儀及經緯儀於失竊時經分別折舊2 年5 個月及2 個月
      後，其殘值分別為144,763 元（計算式詳如附表1） 及
      238,487 元（計算式詳如附表2） ，故原告應賠償被告所
      受之損害額應為383,250 元（計算式：144,763+238,487=
      383,250） 。
  (四)次按二人互負債務，而其給付種類相同，並均屆清償期者，
    各得以其債務，與他方之債務，互為抵銷，民法第334 條第
    1 項前段定有明文。原告固得依系爭契約向被告請求給付服
    務費用665,280 元，惟被告亦得向原告請求因原告之不完全
    給付所致之損害383,250 元，揆諸前揭規定，被告自得於
    383,250 元範圍內與原告對其之債權互為抵銷，經此抵銷後
    ，原告得向被告請求給付之數額為282,030 元（計算式：
    665,280-383,250=282,030） 。從而，原告基於系爭契約，
    於訴請被告給付282,030 元及自起訴狀繕本送達翌日即95年
    8 月17日起至清償日止，按週年利率5%計付利息之範圍內，
    為有理由，應予准許，逾此範圍之請求，為無理由，應予駁
    回。
五、本件兩造均陳明願供擔保，請准宣告假執行及免為假執行，
    就原告勝訴部分，係所命給付未逾50萬元之判決，爰依民事
    訴訟法第389 條第1 項第5 款規定依職權宣告假執行，並酌
    定相當之擔保金額併予准許免為假執行，至原告敗訴部分，
    其假執行之聲請亦失所附麗，應予駁回。
六、本件判決基礎已臻明確，兩造其餘之攻擊防禦方法及訴訟資
    料經本院斟酌後，核與判決不生影響，無一一論述之必要，
    併予敘明。
據上論結，原告之訴為一部有理由，一部為無理由，依民事訴訟
法第79條、第389條第1項第5款、第392條第2項、第3項，判決如
主文。
中　　華　　民　　國　　96　　年　　01　　月　　05　　日
                  民事第二庭  法  官  張國勳
以上正本證明與原本無異。
如對本判決上訴須於判決送達後20日內向本院提出上訴狀。
中　　華　　民　　國　　96　　年　　01　　月　　08　　日
                              書記官  秦慧綺
附表1：
(一)360,000×（1-319/1000）=245,160（即折舊1年後之殘值）
(二)245,160 ×（1-319/1000）=166,953.96 （即折舊2 年後之殘
  值）
(三)166,953.96×(1-319/1000×5/12）=144,763（即折舊2 年5
  個月後之殘值）
附表2：
245,000-[245,000×(1-319/1000×2/12）]=238,487 （即折舊
2 個月後之殘值）
